台灣高等法院高雄分院民事判決　九十一年度上字第一三三號
　　上　訴　人　丙○○
　　法定代理人　乙○○
　　法定代理人　丁○○
右當事人間請求損害賠償事件，上訴人對於中華民國九十一年四月二十五日臺灣高雄
地方法院九十一年度重訴字第一三七號第一審判決提起上訴，本院判決如左：
    主      文
上訴駁回。
第二審訴訟費用由上訴人負擔。
    事實及理由
一、上訴人主張：被上訴人於民國八十八年間未經合法申請，在上訴人所有門牌號碼
    高雄縣燕巢鄉○○村○○路一一六號、一八九號、一九三號建物前，豎立內容為
    「社區反污染反噪音抗議工廠進入社區違者後果自行負責」等語之違法廣告招牌
    ，致上訴人所有坐落高雄縣燕巢鄉○○村○○段第三七五地號（即重測後觀水段
    第六三三地號）土地及其上建物門牌號碼同村滾水路一０七之五號至一０七之十
    六號等十一棟房屋，無法出租或出售作為倉庫、住宅等商業用途，多年來造成上
    訴人重大損害。被上訴人明知其未向主管機關申請許可，即不得擅自豎立廣告招
    牌，竟故意以此種背於善良風俗之方法，損害上訴人之租賃債權，致上訴人受有
    無法收取每月每棟建物新台幣（下同）二萬五千元租金之損害，爰依民法第一百
    八十四第一項後段及同法第一百八十五條第一項共同侵權行為之法律關係，請求
    被上訴人連帶給付六百六十萬元，及法定遲延利息，暨願供擔保請准宣告假執行
    等語。原審判決上訴人敗訴，上訴人提起上訴，其上訴聲明：(一)原判決廢棄。(二)
    右廢棄判決，請求判決被上訴人應連帶給付上訴人三百三十萬元，及自起訴狀繕
    本送達翌日起至清償日止，按週年利率百分之五計算之利息。(三)願供擔保請准宣
    告假執行。（至原審駁回上訴人請求被上訴人連帶給付三百三十萬元，及法定遲
    延利息暨假執行部分，未據聲明不服）。
二、被上訴人甲○○○○○○○○社區發展協會（下稱角宿村社區發展協會）則以：
    系爭廣告物係經協會決議所設置，業經設置所在地地主之同意，並非針對上訴人
    而設置。在該廣告物設置當時，上訴人尚未將系爭建物出租，且上訴人將該建物
    出租訴外人劉俊麟後，被上訴人亦未發起其他抗議活動。上訴人係因有意將建物
    出租他人供工廠使用，才認為該廣告物損及其權益等語。被上訴人甲○○○○○
    ○○○（下稱角宿村）則以：上訴人所有之系爭土地、建物目前有出租給第三人
    作為工廠使用，該廣告物係被上訴人角宿村社區發展協會所設置，只是警示作用
    ，被上訴人角宿村亦不知悉上訴人要將系爭建物出租給何人等語，資為抗辯。渠
    等於本院答辯均為：上訴駁回。
三、被上訴人角宿村部分：
    按有權利能力者，有當事人能力；非法人之團體，設有代表人或法定代理人者，
    有當事人能力，民事訴訟法第四十條第一項、第三項定有明文。該非法人團體，
    必須由多數人所組成，並須有一定之組織、名稱、目的、事務所或營業所、獨立
    之財產及設有對外代表團體之管理人或代表人，始足當之（最高法院七十一年台
    上字第一七八號判決參照）。依地方制度法第三條規定：「鄉以內之編組為村」
    ，第五條：「村（里）設村（里）辦公處」，第五十九條規定：「村（里）置村
    （里）長一人，受鄉（鎮、市、區）長之指揮監督，辦理村（里）公務及交辦事
    項」，而第六十條、第六十一條亦規定，村（里）得召集村（里）民大會或基層
    建設座談會，且村（里）長為無給職，由鄉（鎮、市、區）公所編列村（里）長
    事務補助費，其補助項目及標準，以法律定之。依上開規定，村里僅有村里長一
    人，並非由多數人組成，村里雖得召集村里民大會或座談會，惟該會議並無一定
    之組織，而其經費則由鄉鎮市區公所編列事務補助費，並無獨立之財產，且參之
    高雄縣政府亦函稱：「村里辦公處並非一行政機關，村里長尚無以村里辦公處名
    義對外行文之權限」，此有該府九十一年八月二十二日府民治字第○九一○一五
    ○二二○號函可稽（本院卷第七七頁），足徵村里既非權利義務主體，亦非非法
    人團體，自無當事人能力。是上訴人以角宿村為被告起訴，就當事人能力之要件
    尚有欠缺。且該欠缺應無從補正，是上訴人此部分之起訴尚非合法。
四、被上訴人角宿村社區發展協會部分：
    上訴人主張被上訴人角宿村社區發展協會未向主管機關申請許可，於八十八年間
    ，在上訴人所有門牌號碼高雄縣燕巢鄉○○村○○路一一六號、一八九號、一九
    三號建物前，設置內容為「社區反污染反噪音抗議工廠進入社區違者後果自行負
    責」等語之廣告招牌乙節，業據提出載有「角宿村社區發展協會、角宿村辦公室
    製」等字樣之照片四幀為證（原審卷第十二、十三頁），並為被上訴人角宿村社
    區發展協會所不爭，是上訴人此部分之主張，固堪信為真實。惟上訴人又主張，
    該廣告物之設置，致其無法將其所有坐落高雄縣燕巢鄉○○村○○段第三七五地
    號土地及其上建物門牌號碼同村滾水路一０七之五號至一０七之十六號等十一棟
    房屋，出租或出售作為倉庫、住宅等商業用途，侵害其就上開建物之租賃權，而
    受有租金之損害等情，則為被上訴人角宿村社區發展協會所否認，辯稱該廣告物
    之設置，並未影響上訴人所有建物之出租權益等語。經查：
  (一)被上訴人角宿村社區發展協會固未向主管機關申請許可，設置「社區反污染反噪
    音抗議工廠進入社區違者後果自行負責」等語之廣告招牌，惟該廣告招牌之字語
    係為公益性之警示作用，尚難認係違反善良風俗之方法，且被上訴人抗辯甲○○
    ○○○○○○係屬住宅區及農業區一節（本院卷第三六頁），為上訴人所不爭，
    是被上訴人之廣告招牌內容所抗議工廠進入之情，並無不當，故而如未違反該廣
    告招牌所示事項，自均得向上訴人承租房屋，並無侵害上訴人之承租權。
  (二)至證人蔡東生於原審證稱：「我與原告丙○○不認識，是因為看到路邊的廣告，
    知道他有土地要出租，我是打算租來放貨物，這大概是三年多之前之事，我與原
    告洽商承租之事當時，被告（即被上訴人）還沒有設立系爭廣告看板，那時我已
    經與原告簽約，後來有同業看到有那塊廣告看板，警告我可能無法承租，我也有
    點動搖，如果沒有同業與我一起承租，我也沒有辦法獨自負擔租金，後來就沒有
    再向原告租土地等語（原審卷第五六、五七頁），是證人蔡東生係因同業警告其
    可能無法承租，且不願與其共同承租，並非被上訴人阻止其承租，此乃證人蔡東
    生片面不履行其租約約定之問題，與該廣告物之設置並無相當因果關係。又證人
    楊春生於原審證稱：「有五個商家接洽，但都沒有談成，因為他們怕麻煩，接洽
    的時候，其中有二個商家有村民前來阻止」等語（原審卷第五七頁），所指怕麻
    煩究係怕何麻煩？是否與被上訴人角宿村社區發展協會所設置之廣告招牌有關？
    又是否為被上訴人角宿村社區發展協會唆使村民阻止承租？均非明確，尚難證明
    渠等係因上開廣告招牌而未租賃。另證人朱國維於原審證稱：「有人來問，看到
    那塊招牌，就會覺得不太好，怕惹麻煩，影響生意，所以這段期間，都沒有人來
    承租廠房」等語（原審卷第五八頁），惟該承租者欲承租房屋作何之用，是否有
    違角宿村為農業區或住宅區，尚未能證明，自難認被上訴人侵害上訴人之租賃權
    。
  (三)上訴人又主張本院九十年度上易字第一七○四號刑事判決理由亦認定：「被告（
    即上訴人）擬在該角宿村建造房屋出租，本為法所不禁止，縱有經營工廠，亦須
    經相關機關核准。如有違規，亦可依循法律解決，該角宿村村民已無權私行禁止
    ，乃竟擅自樹立看板，內容載有『社區反污染，抗告工廠進入社區，違者後果自
    行負責』等文字，意圖阻止被告將所建房屋出租，已影響被告之權益」等語，並
    據上訴人提出該判決一份為憑（原審卷第十九頁背面），惟亦無法證明該廣告招
    牌致無人敢向上訴人承租或買受房屋，因此無法將所有之建物出租或出售作為公
    司、行號、倉庫、住宅等商業用途。
  (四)另上訴人主張被上訴人角宿村社區發展協會之理事黃主義曾阻止他人承租上訴人
    之房屋云云，並提出ＶＣＤ一片為證（本院卷第一三九頁至第一四一頁），惟被
    上訴人角宿村社區發展協會否認曾決議由訴外人黃主義與上訴人協調（本院卷第
    五七頁），上訴人既無法舉證證明訴外人黃主義係代表被上訴人角宿村社區發展
    協會阻止他人向上訴人承租房屋，自不能遽認被上訴人角宿村社區發展協會有何
    侵害上訴人之租賃權。
  (五)準此，上訴人主張被上訴人設置系爭廣告物，而有故意以背於善良風俗之方法侵
    害上訴人之租賃權，即非有據。
五、綜上所述，上訴人依侵權行為之法律關係，訴請被上訴人連帶給付六百六十萬元
    ，及自起訴狀繕本送達翌日起至清償日止，按週年利率百分之五計算之法定遲延
    利息，就被上訴人角宿村部分，其並無當事人能力，上訴人之起訴尚非合法，而
    就被上訴人角宿村社區發展協會部分，上訴人之請求非有理由，應予駁回。上訴
    人之訴既經駁回，其假執行之聲請亦失所附麗，併予駁回。原審為上訴人敗訴之
    判決，及駁回其假執行之聲請，理由雖與本院認定不同，惟結論一致，仍應予維
    持。上訴意旨指摘原判決不當，求予廢棄改判，為無理由，應予駁回。本件事證
    已臻明確，兩造其餘攻擊防禦方法及舉證，對於本院前揭認定不生影響，無庸再
    予審究，併此敘明。
據上論結，本件上訴為無理由，依民事訴訟法第四百四十九條第二項、第七十八條，
判決如主文。
中　　　華　　　民　　　國　　九十一　　年　　　十　　　月　　二十九　　日
                                      臺灣高等法院高雄分院民事第一庭
~B1審判長法官　黃金石
~B2　　　法官　吳登輝
~B3　　　法官　魏式璧
右為正本係照原本作成。
如對本判決上訴，須於判決送達後二十日內向本院提出上訴狀，其未表明上訴理由者
，應於上訴後二十日內向本院提出上訴理由書（均須按他造當事人之人數附繕本）。
上訴時應提出委任律師或具有律師資格之人之委任狀，並依附註條文規定辦理。
中　　　華　　　民　　　國　　九十一　　年　　　十　　　月　　二十九　　日
~B法院書記官　林采瑩
附註：
民事訴訟法第四百六十六條之一：
對於第二審判決上訴，上訴人應委任律師為訴訟代理人，但上訴人或其法定代理人具
有律師資格者，不在此限。
上訴人之配偶、三親等內之血親、二親等內之姻親，或上訴人為法人、中央或地方機
關時，其所屬專任人員具有律師資格並經法院認為適當者，亦得為第三審訴訟代理人。
第一項但書及第二項情形，應於提起上訴或委任時釋明之。
